臺灣屏東地方法院刑事判決　　　　　　 100年度訴字第1253號
公　訴　人　臺灣屏東地方法院檢察署檢察官
被　　　告　魏平政
上列被告因違反毒品危害防制條例案件，經檢察官提起公訴（10
0 年度毒偵字第1658號），本院於準備程序進行中，因被告就被
訴事實為有罪之陳述，經告知簡式審判程序意旨，並聽取公訴人
及被告之意見後，本院合議庭裁定由受命法官獨任依簡式審判程
序審理，判決如下：
    主  文
魏平政施用第一級毒品，累犯，處有期徒刑柒月。又施用第二級
毒品，累犯，處有期徒刑肆月。應執行有期徒刑拾月。
    事  實
一、魏平政前於民國97年間，因竊盜等案件，經本院以97年易字
    第1045號判決處有期徒刑4 月，如易科罰金以新臺幣（下同
    ）1,000 元折算1 日，甫於98年8 月12日徒刑易科罰金而執
    行完畢出監。
二、魏平政另於96年間，因施用毒品案件，經本院以96年度聲字
    第293 號裁定觀察、勒戒後，因認有繼續施用毒品之傾向，
    又經本院以96年度毒聲字第561 號裁定施予令入戒治處所施
    以強制戒治，而於97年9 月24日停止處分執行後釋放，由臺
    灣屏東地方法院檢察署（下稱屏東地檢署）以97年度戒毒偵
    字第129 、130 號不起訴處分確定。詎猶不知戒除毒癮，明
    知海洛因及甲基安非他命分屬第一、二級毒品，不得持有及
    施用，竟於於上開強制戒治執行完畢釋放後5 年內之100 年
    5 月13日下午凌晨0 時許，分別基於施用第一級毒品海洛因
    及第二級毒品甲基安非他命之犯意，在屏東縣恆春鎮○○路
    23巷38號住處內，先以將海洛因加水置於針筒後注入體內之
    方式，施用第一級毒品海洛因1 次後；復以將甲基安非他命
    置入玻璃球內燒烤並吸食所產生之煙霧之方式，施用第二級
    毒品甲基安非他命1 次。嗣於同年月13日上午9 時45分許，
    在其友人位於屏東縣恆春鎮○○路63巷13弄1 號之租屋處內
    ，適警持本院核發之搜索票執行搜索，魏平政即在具偵查犯
    罪之警察機關尚未發覺其施用第一、二級毒品犯罪前，主動
    向員警供出其施用第一、二級毒品犯罪，並接受法院裁判，
    復徵得其同意後採尿送驗，檢出海洛因及甲基安非他命代謝
    後之可待因、嗎啡及甲基安非他命陽性反應，始悉上情。
二、案經屏東縣政府警察局恆春分局（下稱恆春分局）報請臺灣
    屏東地方法院檢察署檢察官偵查起訴。
    理  由
一、本件被告魏平政所犯非死刑、無期徒刑、最輕本刑為3 年以
    上有期徒刑之罪，或高等法院管轄第一審之案件，被告於本
    院準備程序進行中，就被訴事實為有罪之陳述，經告以簡式
    審判程序之旨，並聽取檢察官、被告之意見後，本院合議庭
    裁定由受命法官獨任進行簡式審判程序。又本件之證據調查
    ，依刑事訴訟法第273 條之2 規定，不受同法第159 條第 1
    項、第161 條之2 、第161 條之3 、第163 條之1 及第 164
    條至第170 條規定之限制，合先敘明。
二、訊據被告對於上揭時、地，分別施用第一級毒品海洛因及第
    二級毒品甲基安非他命各1 次之事實，均於警詢及本院準備
    程序及審判程序中坦承不諱（參見恆春分局刑案偵查卷宗第
    4 頁、本院卷第20頁背面與第23頁背面）；而被告為警查獲
    而採集之尿液檢體，經送正修科技大學超微量研究科技中心
    以酵素免疫分析法及氣相層析質譜法檢驗結果，呈現海洛因
    及甲基安非他命代謝後之可待因、嗎啡及甲基安非他命陽性
    反應，有該中心100 年5 月26日編號R00-0000-000號尿液檢
    驗報告（原始編號：恆警分第000000000 號）、恆春分局辦
    理毒品危害防制條例案尿液送檢人真實姓名代號對照表（尿
    液編號：恆警分第000000000 號）各1 份（參見恆春分局刑
    案偵查卷宗第10頁、第15頁）附卷可稽；此外，復有採證同
    意書、查獲施用毒品案件報告表與照片2 張在卷可按（參見
    前揭刑案偵查卷宗第11頁至12頁、第14頁），足徵被告之自
    白與事實相符，堪予採信，其分別施用第一級毒品海洛因及
    第二級毒品甲基安非他命之犯行，事證明確，均堪認定。
三、按施用第一級、第二級毒品均為犯罪行為，毒品危害防制條
    例第10條定有處罰明文。故施用第一級、第二級毒品者，依
    前揭規定本應科以刑罰。惟基於刑事政策，對合於一定條件
    之施用者，則依同條例第20條、第23條之規定，施以觀察、
    勒戒及強制戒治之保安處分。又毒品危害防制條例於92年 7
    月9 日修正公布，自93年1 月9 日施行，其中第20條、第23
    條將施用毒品之刑事處遇程序，區分為「初犯」及「5 年內
    再犯」、「5 年後再犯」。依其立法理由之說明：「初犯」
    ，經觀察、勒戒或強制戒治後，應為不起訴處分或不付審理
    之裁定；經觀察、勒戒或強制戒治執行完畢釋放後，「5 年
    內再犯」者，因其再犯率甚高，原實施之觀察、勒戒及強制
    戒治既已無法收其實效，爰依法追訴或裁定交付審理。至於
    經觀察、勒戒或強制戒治執行完畢釋放後，「5 年後再犯」
    者，前所實施之觀察、勒戒或強制戒治已足以遮斷其施用毒
    品之毒癮，為期自新及協助其斷除毒癮，仍適用「初犯」規
    定，先經觀察、勒戒或強制戒治之程序。從而依修正後之規
    定，僅限於「初犯」及「5 年後再犯」2 種情形，始應先經
    觀察、勒戒或強制戒治程序。倘被告於5 年內已再犯，經依
    法追訴處罰，縱其第3 次（或第3 次以上）再度施用毒品之
    時間，在初犯經觀察、勒戒或強制戒治執行完畢釋放5 年以
    後，已不合於「5 年後再犯」之規定，且因已於「5 年內再
    犯」，顯見其再犯率甚高，原實施觀察、勒戒或強制戒治，
    已無法收其實效，即應依該條例第1 條處罰（參見最高法院
    97年度第5 次刑事庭會議決議）。查本件被告於96年至97年
    間業經觀察、勒戒及強制戒治，並於觀察、勒戒及強制戒治
    執行完畢釋放後5 年內之100 年間再犯本案，有全國施用毒
    品案件紀錄表、受觀察勒戒人毒品及前科紀錄簡列表、矯正
    簡表、臺灣高等法院在監在押全國記錄表、被告全國前案紀
    錄表（參見屏東地檢署100 年度毒偵字第1658號偵查卷宗第
    9 至10頁、第12頁背面及本院卷第4 至15頁）各1 份在卷可
    參，是被告本次犯行，揆諸上揭說明，即不符該條例第20條
    規範之「初犯」或「5 年後再犯」之情形，是其應依該條例
    第10條處罰。公訴人提起公訴，於法並無不合，應依法論科
    。
四、按海洛因、甲基安非他命分別係毒品危害防制條例第2條第2
    項第1 款、第2 款所定之第一級、第二級毒品，依法均不得
    持有、施用。核被告所為，係犯毒品危害防制條例第10條第
    1 項之施用第一級毒品罪、同條例第10條第2 項之施用第二
    級毒品罪。被告先後持有第一、二級毒品後進而分別施用，
    其持有之低度行為均應為施用之高度行為所吸收，故均不另
    論其持有毒品罪。被告所犯上開施用第一級毒品及施用第二
    級毒品之2 罪間，犯意各別，行為互殊，應予分論併罰。被
    告前有如前揭犯罪事實欄所載論罪科刑及執行完畢之紀錄，
    此有上開臺灣高等法院被告前案紀錄表1 份在卷可佐，是被
    告於有期徒刑執行完畢後，5 年內故意再犯本件有期徒刑以
    上之2 罪，均為累犯，均應依法加重其刑。又按刑法第62條
    所謂發覺，固非以有偵查犯罪權之機關或人員確知其人犯罪
    無誤為必要，而於對其發生嫌疑時，即得謂為已發覺；但此
    項對犯人之嫌疑，仍須有確切之根據得為合理之可疑者，始
    足當之，若單純主觀上之懷疑，要不得謂已發生嫌疑（最高
    法院72年台上字第641 號判例意旨參照）。查本案員警持本
    院核發之100 年度聲搜字第453 號搜索票至上開地點執行搜
    索時，扣得第一級毒品海洛因3 包（毛重3.7 公克）、電子
    秤1 只、藥鏟2 支、玻璃吸食器1 支、第一級毒品海洛因殘
    渣袋2 只、空夾鏈袋1 包、糖粉1 包、記載人名、數字的記
    帳單1 張、裝用毒品黑色小皮包1 只等物品，有本院100 年
    度聲搜字第453 號之搜索票、恆春分局扣押物品目錄表各 1
    份在卷可稽（參見恆春分局刑案偵查卷宗第4 頁、第8 頁）
    ，員警雖據此認被告業因當場查獲為現行犯，且曾因毒品案
    件經該分局移送等情，懷疑其有施用毒品之犯行；惟被告縱
    犯有毒品之前案，尚無從逕此據認被告必再犯施用毒品之犯
    行，且查該搜索票之受搜索人並非被告，又上開扣案物品均
    非於上開處所內公開空間所查獲，而係自另一在場人謝政文
    私人所有之黑色袋子內查獲，亦均為謝政文所有，有恆春分
    局扣押筆錄（參見恆春分局刑案偵查卷宗第5 至7 頁）、前
    揭扣押物品目錄表附卷可考，從而，依上開客觀事證，本院
    認員警於被告坦承上揭犯行前，尚未有確切之根據得為合理
    懷疑被告確有施用毒品之犯行，是被告主動向警員供出施用
    第一級毒品海洛因及第二級毒品甲基安非他命犯行，應認符
    合刑法第62條前段自首之要件，爰均減輕其刑，並均依法先
    加後減之。爰審酌被告前曾於85年至86年間犯有施用毒品犯
    行，業經觀察、勒戒執行完畢後，始自96年間復為施用毒品
    之犯行，有前揭臺灣高等法院被告前案紀錄表附卷可考，顯
    見其經觀察、勒戒後，亦曾有戒絕惡習之決心，尚非屬意志
    不堅、自制力薄弱之人；又衡以施用毒品行為本質上係屬自
    我戕害行為，反社會性程度應屬較低，犯罪之手段及所產生
    之危害尚非重大，兼及其施用第一級毒品海洛因、第二級毒
    品甲基安非他命之次數僅各1 次等一切情狀，認公訴人具體
    求刑應執行刑10月，應屬適當，爰分別量處如主文所示之刑
    ，並定其應執行刑如主文所示。
據上論斷，應依刑事訴訟法第273 條之1 第1 項、第299 條第 1
項前段，毒品危害防制條例第10條第1 項、第2 項，刑法第11條
、第47條第1項、第62條前段、第51條第5 款，判決如主文。
本案經檢察官劉昀到庭執行職務。
中    華    民    國  100     年    12    月    8     日
                  刑事第三庭  法  官  黃姿育
以上正本證明與原本無異。
如不服本判決應於收受判決後10日內向本院提出上訴書狀，並應
敘述具體理由；其未敘述上訴理由者，應於上訴期間屆滿後20日
內向本院補提理由書（均須按他造當事人之人數附繕本）「切勿
逕送上級法院」。
中    華    民    國   100    年    12    月    8     日
                              書記官  鍾小屏
附錄本判決論罪科刑法條全文：
毒品危害防制條例第10條
施用第一級毒品者，處 6 月以上 5 年以下有期徒刑。
施用第二級毒品者，處 3 年以下有期徒刑。